臺灣南投地方法院刑事判決　
111年度金訴字第3號
公  訴  人  臺灣南投地方檢察署檢察官 
被      告  陳湘桓


上列被告因洗錢防制法等案件，經檢察官提起公訴（110年度偵
字第4351號、110年度偵字第5617號），被告在本院準備程序進
行中就被訴事實為有罪之陳述，經本院告知簡式審判程序意旨，
並聽取公訴人及被告之意見後，本院合議庭裁定由受命法官獨任
依簡式審判程序，判決如下：
    主    文
甲○○幫助犯洗錢防制法第十四條第一項之一般洗錢罪，處有期徒
刑肆月，併科罰金新臺幣壹萬元，罰金如易服勞役，以新臺幣壹
仟元折算壹日；未扣案犯罪所得新臺幣伍仟元沒收，於全部或一
部不能沒收或不宜執行沒收時，追徵其價額。又犯藥事法第八十
三條第一項之轉讓禁藥罪，處有期徒刑肆月。有期徒刑部分，應
執行有期徒刑陸月。
    犯罪事實
一、甲○○明知無正當理由徵求他人提供金融帳戶之存摺、提款卡
    及密碼者，極有可能利用金融帳戶作為詐欺犯罪及隱匿詐欺
    犯罪所得去向之工具，竟仍容任所提供之金融帳戶可能被利
    用，造成詐欺取財結果之發生，而基於幫助詐欺取財、幫助
    洗錢之不確定故意，於110年2月間某日在南投縣南投市南投
    國小附近之馬路旁，以新臺幣（下同）5,000元之代價，交
    付其申登之臺灣中小企業銀行斗六分行000-00000000000號
    帳戶（下稱本案帳戶）之提款卡及密碼給真實姓名年籍不詳
    之成年男子、綽號「大德」之人，再由「大德」所屬詐騙集
    團或配合之詐欺集團所屬成員於110年3月9日14時許，撥打
    電話給乙○○，以猜猜我是誰之方式，佯稱：伊為修理發電機
    之老闆，因支票提示日期記錯，需要現金周轉等語，使乙○○
    陷於錯誤，於110年3月10日以現金50,000元存入本案帳戶，
    旋即為詐騙集團所屬成員提領一空，以此方式製造金流追查
    斷點，掩飾、隱匿詐欺犯罪所得之去向及所在。
二、甲○○明知甲基安非他命屬毒品危害防制條例第2條第2項第2
    款所定之第二級毒品及藥事法所規定之禁藥，依法不得轉讓
    ，竟基於轉讓禁藥即第二級毒品甲基安非他命之犯意，於11
    0年3月間某日，在王曉晴位於南投縣○○市○○街000巷00號住
    處，無償轉讓禁藥即甲基安非他命1小包與王曉晴。
三、犯罪事實一部份案經乙○○訴由南投縣政府警察局南投分局報
    告；犯罪事實二部分由南投縣政府警察局草屯分局報告臺灣
    南投地方檢察署檢察官偵查起訴。
    理    由
壹、程序方面：
    本件被告所犯非為死刑、無期徒刑、最輕本刑為3年以上有
    期徒刑之罪或高等法院管轄第一審案件，其於本院準備程序
    進行中，先就被訴事實為有罪之陳述，經告知被告簡式審判
    程序之旨，並聽取公訴人及被告之意見後，本院合議庭依刑
    事訴訟法第273條之1之規定，裁定由受命法官獨任進行簡式
    審判程序，且依同法第273條之2規定，不受同法第159條第1
    項、第161條之2、第161條之3、第163條之1及第164條至第1
    70條有關證據提示、交互詰問及傳聞證據等相關規定之限制
    ，合先敘明。
貳、實體方面：
一、認定犯罪事實所根據的證據及理由：
  ㈠就犯罪事實欄一所載之犯罪事實，業據被告於偵查中及本院
    審理中坦承不諱(見偵一卷第7至8頁；本院卷第110、119頁)
    ，且經證人乙○○於警詢時之證述在卷（見警一卷第1至2頁）
    ，並有桃園市政府警察局大園分局大園派出所受理各類案件
    紀錄表、受（處）理案件證明單、受理詐騙帳戶通報警示簡
    便格式表、內政部警政署反詐騙諮詢專線紀錄表、金融機構
    聯防機制通報單、帳戶個資檢視表、臺灣中小企業銀行存款
    憑證、臺灣中小企業銀行斗六分行110年6月16日110斗六密
    字第900024號函暨檢附交易明細、開戶基本資料附卷可稽（
    見警一卷第6至15頁），足認被告此部分任意性自白確與事
    實相符，堪予採信。
　㈡就犯罪事實欄二所載之犯罪事實，業據被告於警詢、偵查及
    本院審理中坦承認不諱（見警二卷第1至4頁；偵二卷第13至
    14頁；本院卷第110、119頁），核與證人王曉晴於警詢及偵
    查中證稱被告轉讓禁藥甲基安非他命之情節大致相符（見警
    二卷第5至13頁；偵二卷第5至11頁）；並有LINE對話紀錄、
    臉書對話紀錄附卷可稽（見警二卷第20至27頁）；而證人王
    曉晴於110年4月15日同意由警方採集其親自排放及封緘之尿
    液檢體，經送請中山醫學大學附設醫院鑑定，結果呈安非他
    命類陽性反應乙節，此有中山醫學大學附設醫院檢驗科藥物
    檢測中心實驗編號0000000號尿液檢驗報告、南投縣政府警
    察局草屯分局委託鑑驗尿液代號與真實姓名對照表、勘查採
    證同意書在卷為憑（見警二卷第36至38頁），足徵被告此部
    分任意性自白與事實相符，堪以採信。
　㈢綜上所述，本件事證明確，被告犯行均洵堪認定，均應依法
    論科。
二、論罪科刑：
  ㈠按刑法上之幫助犯，係對於犯罪與正犯有共同之認識，而以
    幫助之意思，對於正犯資以助力，未參與實施犯罪構成要件
    之行為者而言（最高法院88年度台上字第1270號判決意旨參
    照）。次按金融帳戶乃個人理財工具，依我國現狀，申設金
    融帳戶並無任何特殊限制，且可於不同之金融機構申請多數
    帳戶使用，是依一般人之社會通念，若見他人不以自己名義
    申請帳戶，而收購或借用別人之金融帳戶以供使用，並要求
    提供提款卡及告知密碼，則提供金融帳戶者主觀上如認識該
    帳戶可能作為對方收受、提領特定犯罪所得使用，對方提領
    後會產生遮斷金流以逃避國家追訴、處罰之效果，仍基於幫
    助之犯意，而提供該帳戶之提款卡及密碼，以利洗錢實行，
    仍可成立一般洗錢罪之幫助犯。因此，行為人主觀上如認識
    該帳戶可能作為收受、提領特定犯罪所得使用，他人提領後
    會產生遮斷資金流動軌跡以逃避國家追訴、處罰之效果，仍
    基於幫助之犯意而提供，則應論以幫助犯一般洗錢罪（最高
    法院108年度台上大字第3101號裁定意旨參照）。查被告將
    其申設之本案帳戶提款卡及密碼交予真實姓名年籍不詳、綽
    號「大德」之人，而為「大德」暨所屬詐欺集團所持有後，
    供作該集團成員詐騙告訴人乙○○時，用於收受及提領詐欺犯
    罪所得之人頭帳戶，藉此製造金流斷點以逃避國家追訴、處
    罰並隱匿犯罪所得之去向、所在，所為僅係為他人詐欺取財
    及洗錢犯行提供助力，尚無證據足以證明被告係以自己實施
    詐欺取財及洗錢犯罪之意思，或與他人為詐欺取財及洗錢犯
    罪之犯意聯絡，或有直接參與詐欺取財及洗錢犯罪構成要件
    行為分擔等情事。
　㈡按甲基安非他命屬毒品危害防制條例第2條第2項第2款所規定
    之第二級毒品，而安非他命類藥品業經行政院衛生署明令公
    告列為禁藥管理，甲基安非他命既係安非他命之衍生物，亦
    在禁止之列，是甲基安非他命雖係毒品危害防制條例所列管
    之第二級毒品，同時亦屬藥事法所規定之禁藥，是行為人明
    知為禁藥即第二級毒品甲基安非他命而轉讓與他人者，除成
    立毒品危害防制條例第8條第2項之轉讓第二級毒品罪外，亦
    構成藥事法第83條第1項之轉讓禁藥罪，此係屬同一犯罪行
    為而同時有二種法律可資處罰之「法規競合」情形，應依「
    重法優於輕法」之法理，擇一處斷。經查，藥事法第83條第
    1項之法定本刑為「7年以下有期徒刑，得併科新臺幣5000萬
    元以下罰金」，較諸毒品危害防制條例第8條第2項轉讓第二
    級毒品罪之法定本刑「6月以上5年以下有期徒刑，得併科新
    臺幣70萬元以下罰金」為重，是除有轉讓第二級毒品甲基安
    非他命達毒品危害防制條例第8條第6項所規定之一定數量（
    按行政院於98年11月20日修正公布「轉讓毒品加重其刑之數
    量標準」第2條第2款規定轉讓第二級毒品淨重10公克以上，
    應加重其刑至二分之一），或成年人將之轉讓與未成年人，
    或明知為懷胎婦女而轉讓，而有應依毒品危害防制條例第8
    條第6 項及第9條規定加重其刑至二分之一之情形者，經依
    法加重後之法定刑較藥事法第83條第1項轉讓禁藥罪之法定
    刑為重之情形外，因轉讓禁藥罪之法定刑較轉讓第二級毒品
    罪為重，故應依重法優於輕法之原則，擇較重之轉讓禁藥罪
    論處。經查：本件被告所轉讓第二級毒品甲基安非他命之數
    量甚微，僅供1次吸食之量，應未逾10公克，且無證據證明
    已逾前開應加重其刑之標準，尚不得依該標準加重其刑，揆
    諸前開說明，被告本件轉讓第二級毒品甲基安非他命之犯行
    ，應論以藥事法第83條第1項之轉讓禁藥罪。
  ㈢是核被告犯罪事實一所為，係犯刑法第30條第1項前段、第33
    9條第1項之幫助詐欺取財罪，刑法第30條第1項前段、洗錢
    防制法第14條第1項之幫助一般洗錢罪；犯罪事實二所為，
    係犯藥事法第83條第1項之轉讓禁藥罪。被告係以一提供本
    案帳戶金融卡及密碼行為，犯幫助詐欺取財罪及幫助一般洗
    錢罪，係一行為觸犯數罪名，為想像競合犯，應依刑法第55
    條前段規定，從一重之幫助一般洗錢罪處斷。又其轉讓禁藥
    甲基安非他命前持有甲基安非他命之低度行為與其後之轉讓
    行為，為實質上一罪之階段行為，高度之轉讓行為既已依藥
    事法加以處罰，依法律適用完整性之法理，其低度之持有甲
    基安非他命行為，自不能再行割裂適用毒品危害防制條例加
    以處罰，復因藥事法對於持有禁藥之行為未設有處罰規定，
    故就被告轉讓前持有甲基安非他命之低度行為，不另論罪。
    被告所犯上開幫助洗錢罪及轉讓禁藥罪2罪間，犯意各別、
    行為互殊，應予分論併罰。
　㈣按洗錢防制法第16條第2項規定，犯前二條之罪，在偵查或審
    判中自白者，減輕其刑。被告就本案構成幫助洗錢罪之主要
    犯罪事實於本院自白犯罪，而合於洗錢防制法第16條第2項
    自白減刑之規定，應予減輕其刑。又被告既係基於幫助犯意
    為上開犯行，為幫助犯，爰依刑法第30條第2項之規定，按
    正犯之刑減輕之，並依法遞減之。
　㈤按行為人於偵查及歷次審判中均自白，觀諸毒品危害防制條
    例第17條第2項規定之立法目的與規範體系，並從憲法罪刑
    相當、平等原則立論，關於刑之減輕、沒收等特別規定，基
    於責任個別原則，並非不能割裂適用，仍應適用毒品危害防
    制條例第17條第2項規定減輕其刑（最高法院109年度台上大
    字第4243號裁定意旨參照）。查被告先後於偵查及審判中均
    已自白如犯罪事實欄二所示犯行，應依毒品危害防制條例第
    17條第2項之規定減輕其刑。
  ㈥爰以行為人之責任為基礎，審酌被告已知其與「大德」相互
    間不存信賴基礎，可預見交付本案帳戶金融卡及密碼與「大
    德」，極可能遭使用而供作詐欺取財、洗錢之人頭帳戶，卻
    因有利可圖，任意提供帳戶提款卡及密碼，使「大德」所屬
    詐欺集團得利用作為收受及提領詐騙贓款之用途，除導致詐
    騙犯行更易遂行外，亦掩飾、隱匿不法所得之去向、所在，
    助長財產犯罪之猖獗，影響社會正常經濟交易安全，紊亂社
    會正常交易秩序，並使不法之徒藉此輕易詐取財物，增加檢
    警追查緝捕之困難，及使被害人無從追索損失；復又無視於
    毒品對於自身健康之戕害及國家對於杜絕毒品犯罪之禁令，
    猶轉讓禁藥即第二級毒品之甲基安非他命供王曉晴施用，對
    社會治安造成潛在之危險，並戕害因而施用者之身心健康，
    其犯罪所生之危害非輕，所為實不足取。惟念及被告犯後均
    坦承犯行，惟尚未與告訴人達成和解，兼衡其犯罪之動機、
    目的、手段及犯罪所生之危害，併衡酌被告前有違反毒品危
    害防制條例案件等經論罪科刑紀錄之素行，此有被告前案紀
    錄表在卷可稽；復考量其自述國中肄業之教育程度，經濟狀
    況勉持，從事工，月收入大約30,000元之家庭經濟生活狀況
    （見本院卷第120頁）等一切情狀，分別量處如主文所示之
    刑，並就罰金部分併諭知如易服勞役之折算標準。並就有期
    徒刑部分，定其應執行刑如主文所示。
三、沒收：
    被告為本案犯行共獲得報酬共5,000元等情，業據被告於偵
    查中供述明確（見偵一卷第7至8頁），是被告之犯罪所得為
    5000元，未據扣案，爰依刑法第38條之1第1項、第3項之規
    定宣告沒收，並於全部或一部不能沒收或不宜執行沒收時，
    追徵其價額。
四、如不服本件判決，得自收受送達之翌日起20日內，表明上訴
    理由，向本院提起上訴狀（須附繕本）。
據上論斷，應依刑事訴訟法第273 條之1 第1 項、第284 條之1
、第299 條第1 項前段，判決如主文。
本案經檢察官李英霆提起公訴，檢察官林孟賢到庭執行職務。
中　　華　　民　　國　　111 　年　　5 　　月　　10　　日
                        刑事第二庭    法  官  顏紫安
以上正本與原本無異。
如不服本判決應於收受送達後20日內向本院提出上訴書狀，並應
敘述具體理由；其未敘述上訴理由者，應於上訴期間屆滿後20日
內向本院補提理由書（均須按他造當事人之人數附繕本）「切勿
逕送上級法院」。
告訴人或被害人如對於本判決不服者，應具備理由請求檢察官上
訴，其上訴期間之計算係以檢察官收受判決正本之日期為準。
                                      書記官   劉芳竺
中　　華　　民　　國　　111 　年　　5 　　月　　11　　日
附錄本判決論罪科刑法條：
中華民國刑法第30條
幫助他人實行犯罪行為者，為幫助犯。雖他人不知幫助之情者，
亦同。
幫助犯之處罰，得按正犯之刑減輕之。
中華民國刑法第339條
意圖為自己或第三人不法之所有，以詐術使人將本人或第三人之
物交付者，處5年以下有期徒刑、拘役或科或併科50萬元以下罰
金。
以前項方法得財產上不法之利益或使第三人得之者，亦同。
前二項之未遂犯罰之。
洗錢防制法第2條
本法所稱洗錢，指下列行為：
一、意圖掩飾或隱匿特定犯罪所得來源，或使他人逃避刑事追訴
    ，而移轉或變更特定犯罪所得。
二、掩飾或隱匿特定犯罪所得之本質、來源、去向、所在、所有
    權、處分權或其他權益者。
三、收受、持有或使用他人之特定犯罪所得。
洗錢防制法第14條
有第二條各款所列洗錢行為者，處7年以下有期徒刑，併科新臺
幣5百萬元以下罰金。
前項之未遂犯罰之。
前二項情形，不得科以超過其特定犯罪所定最重本刑之刑。
藥事法第83條
明知為偽藥或禁藥，而販賣、供應、調劑、運送、寄藏、牙保、
轉讓或意圖販賣而陳列者，處7 年以下有期徒刑，得併科新臺幣
5 千萬元以下罰金。
犯前項之罪，因而致人於死者，處7 年以上有期徒刑，得併科新
臺幣1 億元以下罰金；致重傷者，處3 年以上12年以下有期徒刑
，得併科新臺幣7 千5 百萬元以下罰金。
因過失犯第1 項之罪者，處2 年以下有期徒刑、拘役或科新臺幣
5 百萬元以下罰金。
第1 項之未遂犯罰之。

【卷宗對照表】：
卷宗名稱 簡稱 南投縣政府警察局南投分局投投警偵字第1100007321號刑案偵查卷宗 警一卷 南投縣政府警察局草屯分局投草警偵字第1100021297號刑案偵查卷宗 警二卷 臺灣南投地方檢察署110年度偵字第4351號偵查卷宗 偵一卷 臺灣南投地方檢察署110年度偵字第5617號偵查卷宗 偵二卷 臺灣南投地方法院111年度金訴字第3號刑事卷宗 本院卷